【裁判字號】    88,簡上,93
【裁判日期】    890105
【裁判案由】    損害賠償
【裁判全文】
臺灣屏東地方法院民事判決  八十八年度簡上字第九十三號
    上  訴  人  甲○○
    被上訴人    乙○○
    訴訟代理人  孔福平律師
右當事人間請求損害賠償事件，上訴人對於中華民國八十八年一月二十六日本院八十
七年度潮簡字第五二五號第一審判決提起上訴，本院判決如左：
    主      文
原判決關於命上訴人給付超過新台幣陸萬零肆佰貳拾元部分及該部分訴訟費用之裁判
廢棄。
右開廢棄部分被上訢人在第一審之訴駁回。
其餘上訴駁回。
原判決關於駁回右開第四項之反訴部分及該部分訴訟費用之裁判廢棄。
被上訴人應給付上訴人新台幣肆萬捌仟捌佰肆拾陸元及自民國八十七年十一月二十日
起至清償日止按年息百分之五計算之利息。
其餘上訴人在第一審反訴部分之上訴駁回。
第一、二審訴訟費用由被上訴人負擔十分之六，餘由上訴人負擔。
第一、二審反訴訴訟費用由被上訴人負擔十分之六，餘由上訴人負擔。
    事      實
甲、上訴人方面：
一、聲明：
  (一)本訴部分：
  1.原判決廢棄。
  2.被上訴人在第一審之訴駁回。
  (二)反訴部分：
    被上訴人應給付上訴人新台幣（下同）八萬一千四百一十元及自反訴起訴狀繕本
    送達翌日起至清償日止按年息百分之五計算之利息。
二、陳述：除與原審判決書所載者相同茲予引用外，補稱：
  (一)上訴人僅請吳冬白代為關心系爭事故之事，並未授權吳冬白、周天煌與被上訴人
    和解，亦未授權以若干金額與被上訴人和解，且於兩造過失程度及損害均不明之
    情形下，豈會立即同意賠償被上訴人。再兩造究於何處和解、意思是否合致均屬
    未明，何以成立和解契約。復由被上訴人起訴狀係表明依據侵權行為損害賠償請
    求權請求上訴人給付十五萬一千零五十一元，迨至民國八十七年八月五日始依和
    解契約請求十萬元，足見兩造並未就系爭車禍所生之損害達成和解。
  (二)系爭事故鑑定結果認定被上訴人係肇事主因。
  (三)上訴人所駕駛車號ＶＱ－七七八六號自小客車係八十一年十二月份之車子。
  (四)對於被上訴人所駕駛車號ＷＢ－七三九九號自小客車修理價格、估價單及收據，
    均無意見。
三、證據：援用原審之立證方法，補提車號ＶＱ－七七八六號自小客車車籍資料，並
    聲請訊問證人吳冬白、周天煌。
乙、被上訴人方面：
一、聲明：
  (一)本訴部分：駁回上訴。
  (二)反訴部分：駁回上訴。
二、陳述：除與原審判決書所載者相同茲多引用外，補稱：
  (一)系爭事故發生後，兩造原以十萬元達成和解，嗣應上訴人之請求降為八萬元。由
    上訴人於原審自承委託吳冬白出面調解，及吳冬白證稱：上訴人及其公公委託其
    協調、全權處理，以八萬元和解；周天煌亦證稱同上，足見吳冬白於系爭事故賠
    償和解事件為上訴人之代理人，兩造已以八萬元成立和解。
  (二)車輛行至無號誌或號誌故障無交通警察指揮之交叉路口，同為直行車，左方車固
    應暫停讓右方車先行，然如左方車早已進入交叉路口甚至進入中心線時，則應即
    通過，而無暫停讓右方車先行之問題，反係右方車應注意車前狀況，讓左方車先
    行。吳冬白證稱：被上訴人車損在右前輪及右前門處，上訴人車損在車頭，依其
    經驗判斷，應係上訴人理虧，上訴人單位主管林碧圴看法亦同。再系爭事故依據
    警方所繪現場圖，足證被上訴人已進入交岔路口中心線，上訴人始未減速慢行且
    未注意車前狀況，而以車頭攔腰撞上被上訴人右前輪及右前門之處。系爭事故鑑
    定僅就路況圖顯示，依交通安全規則研判，未參酌兩造車輛損害部位及先後進入
    中心線等情況，其鑑定結果可議。
  (三)被上訴人所駕駛車號ＷＢ－七三九九號自小客車係七十六年十一月份之車子。
  (四)對於上訴人所駕駛車號ＶＱ－七七八六號自小客車修理價格及單據，均無意見。
三、證據：援用原審之立證方法，補提車號ＷＢ－七三九九號自小客車車籍資料。
丙、本院依職權函交通部公路局高雄區監理所屏東監理站查詢車號ＶＱ－七七八六號
    、ＷＢ－七三九九號自小客車車籍資料。
    理      由
壹、本訴部分
一、被上訴人上起訴主張：其於八十六年六月二十七日十一時三十分，駕駛其所有車
    號ＷＢ－七三九九號自小客車沿屏東縣東港鎮大潭國小西邊道路向南行，行經該
    校西南邊交叉路口，適值上訴人駕駛車號ＶＱ－七七八六號自小客車並未減速慢
    行而由西向東行駛，致撞及被上訴人駕駛之自小客車，該車經修繕花費十五萬一
    千零五十一元，嗣經上訴人委託吳冬白、周天煌洽談和解，兩造以八萬元達成和
    解，依和解契約、侵權行為法律規定請求上訴人賠償十五萬一千零五十一元等語
    。上訴人則以：系爭事故發生後，其僅請吳冬白、周天煌代為關心，並未授權若
    干金額與被上訴人和解，兩造對於和解金額並未意思合致，且系爭事故經台灣省
    高屏澎區車輛行車事故鑑定委員會及台灣省行車事故覆議鑑定委員會鑑定意見均
    稱被上訴人為肇事主因，且被上訴人之請求亦須考慮折舊等語，資為抗辯。
二、被上訴人主張其於八十六年六月二十七日十一時三十分，駕駛其所有之車號ＷＢ
    －七三九九號自小客車沿屏東縣東港鎮大潭國小西邊道路向南行，行經該校西南
    邊交叉路口，與由上訴人所駕駛正由西向東行駛之車號ＶＱ－七七八六號自小客
    車發生相撞事故，其駕駛之車號ＷＢ－七三九九號及上訴人駕駛之車號ＶＱ－七
    七八六號自小客車均受損之事實，業經提其出照片六幀為證，並經本院核閱附卷
    之屏東縣警察局東港分局製作之道路交通事故調查報告表及談話筆錄無訛（參見
    原審卷第十九至二十二頁），並為上訴人所不爭執，自堪信為真實。
三、按稱和解者，謂當事人約定，互相讓步，以終止爭執或防止爭執發生之契約，民
    法第七百三十六條定有明文。和解契約係以當事人締約當時兩造合致之意思表示
    ，為成立要件，固非必當事人雙方當面協商而後成立，若由調處人從中接洽，雙
    方意思已歸一致，各向調處人表示，經其互相傳達於他方者，其和解契約自即為
    成立。本件被上訴人主張系爭事故發生後，經上訴人委託吳冬白、周天煌與其洽
    談和解，嗣兩造以八萬元達成和解等情，則為上訴人否認在卷，並辯稱：僅請吳
    冬白、周天煌代為關心，並未授權若干金額與被上訴人和解，兩造對於和解金額
    並未意思合致等語。經查，證人吳冬白結證稱：系爭事故發生後，上訴人與其公
    婆委託其協調解決事宜且表示希望儘量賠償金額少些，其遂分別與兩方協調，被
    上訴人原表示要賠償十萬元，經告知上訴人後，上訴人希望金額再降一些，當其
    再與被上訴人協談後，被上訴人答應降至八萬元，惟其再告知被上訴人後，被上
    訴人卻表示沒有錢等語（參見本院八十八年七月十二日準備程序筆錄）；另證人
    周天煌亦證稱：其曾與吳冬白一起協調系爭事故解決事宜，被上訴人原表示要對
    方賠償十五萬元，因上訴人不同意，後降至十萬元，最後一次協調其並未到場，
    僅由吳冬白出面等語（參見本院八十八年七月十二日準備程序筆錄）。則由證人
    上開證言，足見上訴人固委託吳冬白、周天煌與被上訴人洽談解決事宜，惟其並
    未明確指出其同意和解之金額，均係由吳冬白、周天煌與被上訴人洽談金額後，
    復將之告知上訴人，再由上訴人決定接受該金額與否。則由右揭所述，當證人吳
    冬白向上訴人傳達被上訴人希望以賠償八萬元和解後，上訴人並未接受一節以觀
    ，顯示上訴人並未同意以其賠償被上訴人八萬元解決系爭事故事宜。揆諸前開規
    定及說明意旨，兩造對於系爭事故和解金額意思既並未一致，則該和解契約自係
    尚未成立，是上訴人上開所辯，堪予採信。準此，兩造間對於系爭車禍既未成立
    和解契約，被上訴人依據和解契約訴請上訴人賠償八萬元，自屬無據。
四、次按不法毀損他人之物者，應向被害人賠償其物因毀損所減少之價額；另損害之
    發生或擴大，被害人與有過失者，法院得減輕賠償金額或免除之，民法第一百九
    十六條，第二百十七條分別定有明文。本件被上訴人起訴主張其所有車號ＷＢ－
    七三九九號自小客車經修繕花費十五萬一千零五十一元，依上開規定訴請上訴人
    賠償八萬元等語。本院審酌如下：
  (一)道路交通安全規則第一百零二條第二款後段明定，汽車行駛至無號誌之交岔路口
    ，如同為直行車或轉彎車者，左方車應暫停讓右方車先行。經查，本件系爭事故
    係發生於八十六年六月二十七日十一時三十分，當時視線良好，被上訴人駕駛車
    號ＷＢ－七三九九號自小客車，由屏東縣東港鎮大潭村內往台十七線行駛至大潭
    國小前無號誌交叉路口時，與由大潭往鎮安方向行駛之上訴人駕駛之車號ＶＱ－
    七七八六號自小客車相撞，業有屏東縣警察局東港分局製作之道路交通事故調查
    報告表一份附卷可稽（原審卷第十九頁至第二十六頁），且為兩造所不爭執，足
    見系爭事故係發生於無號誌交叉路口，而事故發生前係呈車號ＷＢ－七三九九號
    自小客車在左，而車號ＶＱ－七七八六號自小客車在右，二車均係直行且呈垂直
    方向往該交叉路口行駛。再查，車號ＷＢ－七三九九號、ＶＱ－七七八六號自小
    客車主要均係車頭部位受損，徵諸該二車經煞車及撞擊後，係呈車號ＷＢ－七三
    九九號在左、ＶＱ－七七八六號在右併排靜止於該叉路口之東南方處，惟據此尚
    無以推斷究係車號ＷＢ－七三九九號、ＶＱ－七七八六號自小客車，何者先進入
    肇事叉路口中心線；況縱使係車號ＶＱ－七七八六號自小客車撞及於車號ＷＢ－
    七三九九號自小客車右前方，然撞擊點所在必須歸因於上訴人與被上訴人當時行
    駛之速度、其發現來車之時點、再反應及應煞車之時間及汽車性能之靈敏度等諸
    多因素交互之結果，若僅由車號ＷＢ－七三九九號自小客車右前方受損嚴重，尚
    無得遽認係車號ＷＢ－七三九九號自小客車先進入該岔路口中心線。此外，被上
    訴人迄未能提出其他證據證明其所駕駛之車號ＷＢ－七三九九號自小客車先進入
    該岔路口中心線，則其既不能證明其所駕駛之自小客車先進入該岔路口中心線，
    故並無被上訴人所辯：左方車即車號ＷＢ－七三九九號自小客車先進入交叉路口
    中心線，無須讓右方車即車號ＶＱ－七七八六號自小客車先行，反係右方車應注
    意車前狀況，讓左方車先行云云之情形可言。職是，被上訴人駕駛車號ＷＢ－七
    三九九號自小客車行經無號誌交叉路口，左方車未讓右方車即上訴人駕駛之車號
    ＶＱ－七七八六號自小客車先行，始導致系爭事故之發生，是其違反道路交通安
    全規則第一百零二條第二款後段規定，顯係系爭事故肇事主因；而系爭事故發生
    當時視線良好，上訴人駕駛車號ＶＱ－七七八六號自小客車行經無號誌交叉路口
    ，未注意車前狀況，亦導致事故之發生，則係肇事次因，且台灣省高屏澎區車輛
    行車事故鑑定委員會及台灣省行車事故覆議鑑定委員會鑑定結果均亦同此見解（
    參見原審卷第二十六頁、第六十八頁）。繼之，本院斟酌上訴人與被上訴人間形
    成損害原因力之大小及過失程度比例，認應由上訴人負十分之四之過失責任，被
    上訴人則應負十分之六之過失責任，始屬公允。
  (二)系爭事故發生造成被上訴人駕駛之車號ＷＢ－七三九九號自小客車及毀損，則上
    訴人之過失與被上訴人駕駛之車號ＷＢ－七三九九號自小客車毀損間，有相當因
    果關係至明。是上訴人應對車號ＷＢ－七三九九號自小客車受損之修復費用負損
    害賠償責任，堪予認定。被上訴人駕駛之車號ＷＢ－七三九九號自小客車係七十
    六年十一月份出廠，受損修復費用為十五萬一千零五十元，業經被上訴人提出車
    籍資料及估價單、發票各一份為證，為上訴人所是認，自堪信屬實。參諸最高法
    院七十七年度第九次民事庭會議決議固認為依民法第一百九十六條請求賠償物被
    毀損所減少之價額，得以修復費用為估定之標準，但以必要者為限（例如：修理
    材料以新品換舊品，應予折舊）。然車輛因毀損致修理不可能時，應賠償之價額
    固應予折舊，然其修理可能時，因車輛之耐用年數不一定因部分零件之更換而增
    加壽命，且車輛發生事故修理後必然影響其價值，此為眾所週知之事實，故車輛
    發生事故修理後不但未能增加其價值，反而因係事故車而貶損其價值，縱使車輛
    因修理材料以新品換舊品其性能確有增值，亦係因加害人之侵權行為所引起，在
    一般情形實無折舊之必要，故上開決議就車輛損壞修理可能時，其修理材料以新
    品換舊品應予折舊之見解，實有違一般生活經驗，故本院認本件車號ＷＢ－七三
    九九號自小客車修理零件部分不應折舊，方符合一般生活經驗。
  (三)綜上，被上訴人所有車號ＷＢ－七三九九號修復費用為十五萬一千零五十元，經
    核上訴人應付十分之四之過失責任，則上訴人應賠償被上訴人之金額為六萬四百
    二十元。
五、從而，被上訴人依侵權行為法律規定訴請上訴人給付六萬四百二十元部分，為有
    理由，應予准許；逾此部分之請求，為無理由，應予駁回。原審就超過上開准許
    部分，為上訴人敗訴之判決，自有未洽，上訴意旨就此部分指摘原判決不當，求
    予廢棄改判，為有理由，自應准許；至於上開准許部分，原審命上訴人給付，核
    無違誤，上訴意旨就此部分指摘原判決不當，求予廢棄，為無理由，應駁回其上
    訴。
貳、反訴部分
一、上訴人反訴主張：其於八十六年六月二十七日十一時三十分，駕駛其夫即訴外人
    蔡東晟所有之車號ＶＱ－七七八六號自小客車行經屏東縣東港鎮大潭國西南邊交
    叉路口，與被上訴人之駕駛車號ＷＢ－七三九九號自小客車發生相撞事故，其車
    輛經修繕花費八萬一千四百一十元，經台灣省高屏澎區車輛行車事故鑑定委員會
    及台灣省行車事故覆議鑑定委員會鑑定意見均稱被上訴人為肇事主因，其經蔡東
    晟讓與對於被上訴人之損害賠償請求權等語，依侵權行為法律規定請求被上訴人
    賠償八萬一千四百一十元等語。被上訴人則以：系爭事故業經兩造合意以上訴人
    賠償被上訴人八萬元成立和解，上訴人已無權請求修車費用，且系爭事故中被上
    訴人已進入交岔路中心線，上訴人始未減速慢行且未注意車前狀況，而以車頭攔
    腰撞上被上訴人右前輪及右前門之處，本件車禍鑑定未參酌兩造車輛損害部位及
    先後進入中心線等情況，其鑑定結果可議等語，資為抗辯。
二、本件被上訴人於八十六年六月二十七日十一時三十分，駕駛其所有之車號ＷＢ－
    七三九九號自小客車沿屏東縣東港鎮大潭國小西邊道路向南行，行經該校西南邊
    交叉路口，與由上訴人所駕駛正由西向東行駛之車號ＶＱ－七七八六號自小客車
    發生相撞事故，其駕駛之車號ＷＢ－七三九九號與上訴人駕駛之車號ＶＱ－七七
    八六號自小客車均受損之事實；而嗣後上訴人固委託吳冬白、周天煌與被上訴人
    洽談解決事宜，惟兩造對於系爭事故和解金額意思既並未一致，故該和解契約並
    未成立等情，已於前述，則兩造間對於系爭事故既未成立和解契約，上訴人自得
    就其所受損害訴請被上訴人損害賠償至明。
三、按不法毀損他人之物者，應向被害人賠償其物因毀損所減少之價額，民法第一百
    九十六條定有明文。本件被上訴人反訴主張車號ＶＱ－七七八六號自小客車係其
    夫蔡東晟，該車經修繕花費八萬一千四百一十元，蔡東晟已將其對於被上訴人之
    損害賠償請求權讓與其所有，依上開規定訴請被上訴人賠償八萬一千四百一十元
    等語。本院審酌如下：
  (一)被上訴人駕駛車號ＷＢ－七三九九號自小客車行經無號誌交叉路口，左方車未讓
    右方車即上訴人駕駛之車號ＶＱ－七七八六號自小客車先行，始導致系爭事故之
    發生，是其違反道路交通安全規則第一百零二條第二款後段規定，顯係系爭事故
    肇事主因；而系爭事故發生事故當時視線良好，上訴人駕駛車號ＶＱ－七七八六
    號自小客車行經無號誌交叉路口，未注意車前狀況，亦導致事故之發生，則係肇
    事次因；繼本院斟酌上訴人與被上訴人間形成損害原因力之大小及過失程度比例
    ，認應由上訴人負十分之四之過失責任，被上訴人則應負十分之六之過失責任等
    情，均已於前述。
  (二)系爭事故發生造成上訴人所駕駛之車號ＶＱ－七七八六號自小客車毀損，則被上
    訴人之過失與上訴人駕駛之車號ＶＱ－七七八六號自小客車毀損間，有相當因果
    關係至明。是被上訴人應對車號ＶＱ－七七八六號自小客車受損之修復費用負損
    害賠償責任，堪予認定。而上訴人駕駛之車號ＶＱ－七七八六號自小客車，係其
    夫蔡東晟所有，為八十一年十二月份出廠，受損修復費用為八萬一千四百一十元
    ，並經蔡東晟將對於被上訴人之損害賠償請求權讓與上訴人一節，亦經上訴人提
    出車籍資料及估價單各一份為證，亦為被上訴人所是認，自堪信屬實。再本院認
    為車輛發生事故修理後不但未能增加其價值，反而因係事故車而貶損其價值，縱
    使車輛因修理材料以新品換舊品其性能確有增值，亦係因加害人之侵權行為所引
    起，故於一般情形實無折舊之必要，亦於前述，是本院認本件車號ＶＱ－七七八
    六號自小客車修理零件部分不應折舊，方符合一般生活經驗。
  (三)綜上，上訴人所駕駛之車號ＶＱ－七七八六號修復費用為八萬一千四百一十元，
    經核被上訴人應負十分之六之過失責任，則被上訴人應賠償上訴人之金額為四萬
    八千八百四十六元。
四、從而，上訴人依侵權行為法律規定反訴訴請被上訴人給付四萬八千八百四十六元
    及自反訴起訴狀繕本送達翌日即八十七年十一月二十日起至清償日止按年息百分
    之五計算之利息，為有理由，應予准許；逾此部分之請求，為無理由，自應駁回
    。原審就上開准許部分為上訴人敗訴之判決，自非允妥，上訴意旨指摘原判原判
    決不當，求予廢棄改判，即屬有理，應予准許；至於就超過上開准許部分，原審
    為上訴人敗訴之判決，核無違誤，上訴意旨就此部分指摘原判決不當，求予廢棄
    ，為無理由，應駁回其上訴。
參、結論：本件上訴為一部有理由，一部無理由，依民事訴訟法第四百三十六條之一
    第三項、第四百五十條、第四百四十九條第一項、第七十九條但書，判決如主文
    。
中      華      民      國    八十九    年      一      月      五      日
                                    臺灣屏東地方法院民事第一庭
~B審判長法官  李麗芳
~B法      官  田玉芬
~B法      官  洪乙心
右正本證明與原本無異。
本判決不得上訴。
~B法院書記官  蘇聰藝
中      華      民      國    八十九    年      一      月      七      日


司法院資訊處製作；財團法人民間司法改革基金會備份。
